臺灣高等法院高雄分院刑事判決　　　 100年度交上訴字第45號
上　訴　人　臺灣高雄地方法院檢察署檢察官
被　　　告　李文炎
上列上訴人因被告業務過失致死案件，不服臺灣高雄地方法院10
0 年度交訴字第8 號中華民國100 年3 月30日第一審判決（起訴
案號：臺灣高雄地方法院檢察署99年度偵字第18324 號），提起
上訴，本院判決如下：
    主  文
原判決撤銷。
李文炎犯業務過失致人於死罪，處有期徒刑肆月，如易科罰金，
以新臺幣壹仟元折算壹日。
    事  實
一、李文炎領有聯結車職業駕駛執照，以駕駛營業聯結車為業，
    為從事駕駛業務之人。其於民國99年5 月13日晚間11時45分
    許，駕駛車號X6-521號曳引車配搭車號YL-90 號板車之營業
    半聯結車，沿高雄市路○區○○路自東往西方向行駛，原應
    注意在交岔路口10公尺內，以及在顯有妨害他車通行之處所
    不得停車，以預防危險之發生，依當時情形亦無何不能注意
    之情事，竟停車於高雄市路○區○○路及環球路90巷之交岔
    路口處，占用環球路東向西方向道路外側之路肩，左後側車
    身並占用部分外側車道寬約0.7 公尺，適值被害人黃瑞彬於
    飲酒後血液酒精濃度達255MG/DL（經換算呼氣酒精濃度為
    1.275MG/L ）仍騎乘車號XWJ-221 號重機車，亦疏未注意車
    前狀況，並採取必要之安全措施，沿路竹區○○路外側車道
    自東往西方向從後方行駛而至，因閃避不及，以致其機車車
    頭撞擊被告所駕駛板車之左後車尾，而受有頭部外傷併顏面
    骨嚴重骨折及顱內出血、頸椎損傷、血胸、腹內出血等傷害
    ，送醫急救於翌日凌晨3 時47分許宣告不治死亡。李文炎見
    狀於同日晚間11時53分許撥打110 報警，經警據報到場，並
    在未有偵查犯罪職務之機關或公務員發覺其為犯罪人前，即
    向至車禍現場處理警員供承該違規之營業半聯結車係其所停
    放而肇事，自首並接受裁判。
二、案經高雄縣警察局湖內分局報告臺灣高雄地方法院檢察署檢
    察官偵查起訴。
    理  由
甲、證據能力部分：
    按被告以外之人於審判外之陳述，雖不符前4 條之規定，而
    經當事人於審判程序同意作為證據，法院審酌該言詞陳述或
    書面陳述作成時之情況，認為適當者，亦得為證據，刑事訴
    訟法第159 條之5 第1 項定有明文。查本案認定事實所引用
    之被告以外之人於審判外之陳述，除原已符同法第159 條之
    1 至第159 條之4 規定、及法律另有規定等傳聞法則例外規
    定，而得作為證據外，並無證據證明係公務員違背法定程式
    所取得，而檢察官、被告於本院行準備程序時，均同意其作
    為本案證據之證據能力，且本院審酌前揭陳述作成時之情況
    ，並無違法取證之瑕疵，亦認以之作為證據為適當，是本件
    有關被告以外之人於審判外之言詞或書面陳述等供述證據，
    依前揭法條意旨，自均得為證據。
乙、實體部分：
一、訊據被告李文炎已坦認上開違規停車因而致人於死之事實（
    本院卷第28頁），僅辯稱：伊過失情節輕微，本案主要肇責
    為被害人酒後駕車之行為等語。經查：
  (一)被告於99年5 月13日晚間11時45分許，駕駛車號X6-521號曳
    引車配搭車號YL-90 號板車，沿高雄市路○區○○路自東往
    西方向行經路竹鄉○○路及環球路90巷之交岔路口時，將所
    駕駛之聯結車停放在路邊，適有被害人黃瑞彬於飲酒後血液
    酒精濃度達255MG/DL（經換算呼氣酒精濃度為1.275M G/L）
    ，騎乘車號XWJ-221 號重機車，沿路竹區○○路由東往西方
    向自後駛至時，其機車車頭撞擊被告所駕駛板車之左後車尾
    ，而受有頭部外傷併顏面骨嚴重骨折及顱內出血、頸椎損傷
    、血胸、腹內出血等傷害，送醫急救於翌日凌晨3 時47分許
    宣告不治死亡等情，均為被告迭於警詢、偵查及原審審理中
    所自承（警卷第6-7 頁、偵卷一第27頁、原審院卷一第13頁
    、原審院卷二第16、20-21 頁），且有臺南市立醫院法醫參
    考病歷摘要表、臺灣臺南地方法院檢察署相驗屍體證明書、
    檢驗報告書、相驗照片、道路交通事故現場圖、道路交通事
    故調查報告表(一)(二)、事故現場照片（警卷第19-33 頁、偵卷
    一第30-34 頁、偵卷二第40-43 頁）、高雄縣政府警察局交
    通隊湖內分隊委託醫院實施血液中酒精濃度檢驗報告等在卷
    可查（警卷第18頁），是此部份事實，足堪認定。
  (二)按在交岔路口10公尺內不得臨時停車及停車；顯有妨礙其他
    人、車通行處所，不得停車，道路交通安全規則第111 條第
    1 項第2 款、第112 條第1 項第1 款、第9 款定有明文。查
    高雄市○○區○○路東向西車道於環球路90巷處最外側標線
    寬度為15公分，核與「道路交通標誌標線號誌設置規則」第
    183 條路面邊線規定相符，係用以指示路肩或路面外側邊緣
    之界線，業經本院函詢明確，有高雄市政府交通局100 年7
    月5 日高市交交工字第1000032226號函附交通部公路總局第
    三區養護工程處高雄工務段100 年6 月30日三工高字第1000
    306192號函在卷可查（本院卷第42-43 頁），是以本案事故
    發生之環球路東向西道路外側白實線，係路面邊線，該邊線
    外之路面性質上並非車道，確屬路肩無誤。而被告上開停車
    之處所，係位於環球路東向西車道於環球路90巷交岔路口處
    ，車尾並突出於90巷口，除占用環球路東向西方向路面邊線
    外之路肩（寬1.8 公尺）全部外，其左後側車身並跨越上開
    白實線占用部分外車道寬達0.7 公尺（以現場圖標示之外側
    車道寬3.5 公尺減除車輛左後端距車道線2.8 公尺計算），
    約當機車1 輛之寬度，而被害人車輛撞擊處所，則係在被告
    車輛左後輪處，亦即外側車道等情，亦有上開道路交通事故
    現場圖及事故現場相片在卷可查（警卷第27頁、30、31頁）
    ，可知被告除係違規於交岔路口10公尺處停車外，且因其左
    側車身占據外車道寬0.7 公尺，已有妨礙該外車道人、車通
    行之情形，而被害人復係沿外側車道行駛撞擊被告左後車輪
    ，已足認被告確有過失（至於停車路肩部分，因市區道路路
    肩未有如高速公路路肩之管制規定，尚難認係違規行為）。
    況且被告所駕半聯結車，車身龐大，更應注意其停車位置是
    否妨礙人車之通行。再本案經檢察官送事故肇責鑑定之結果
    ，認：「一黃瑞彬酒精濃度嚴重過重（抽血酒精濃度255MG/
    DL，呼氣值為每公升1.275 毫克）駕駛重機車未注意車前狀
    況，並採取必要之安全措施為肇事主因。二李文炎駕駛聯結
    車未依規定停車為肇事次因」，此有99年8 月4 日臺灣省高
    屏澎區車輛行車事故鑑定委員會高屏澎區990597案鑑定意見
    書在卷可查（見偵卷三第48-50 頁），亦同此認定。
  (三)再被害人既係行駛於外側車道，撞擊被告違規停放於該處之
    前開車輛，因而死亡，則被告之過失行為與被害人之死亡間
    有相當因果關係，至為明確。至被告停車之行向雖與被害人
    自後乘機車之行向相同，惟考諸道路交通安全規則上開禁止
    於交岔路口「10公尺」內停車之規定，無非係因交岔路口處
    多有不同行向之車輛交會，車流較為密集，必需保持「一定
    範圍」路口之淨空，提高車輛行車空間，以確保安全，並非
    僅在排除不同行向來車之障礙而已，否則僅規定交岔路口中
    間區域禁止停車即可，自不得僅以被告停車行向與被害人相
    同，遽論其違規行為與事故之發生並無因果關係，併予指明
    。
  (四)按刑法上之過失犯，必須危害之發生，與行為人之欠缺注意
    ，具有相當因果關係，始能成立。如係行為人之過失，與被
    害人自己之過失，併合而為危害發生之原因時，仍不能阻卻
    其犯罪責任，是以本案被害人雖併有酒後駕車，未注意車前
    狀況之嚴重過失，仍不能免除被告前開違規停車之過失責任
    ，被告上開所辯，尚不足取。
  (五)綜上，本件被告過失致人於死之犯行，事證明確，應予依法
    論科。
二、核被告李文炎所為，係犯刑法第276 條第2 項之業務過失致
    死罪。再被告於肇事後，立即於同日晚間11時53分撥打110
    電話報案，業經檢察官於偵查中當庭勘驗其手機通話紀錄明
    確（偵卷一第27頁），且在未有偵查犯罪職務之機關或公務
    員發覺其為犯罪人前，即向至車禍現場處理本件道路交通事
    故，尚不知肇事者為何人之高雄市警察局里港分局警員邱宏
    雄供承該違規之半聯結車係其所停放而肇事犯罪，自首並接
    受裁判等情，有渠99年5 月14日警詢筆錄、道路交通事故調
    查報告表（記載無肇事逃逸）及本院公務電話查詢紀錄在卷
    可查（警卷第7 頁、相驗卷第14頁、本院卷第36頁），爰依
    刑法第62條前段之規定減輕其刑。
三、原審未予詳查，據為被告無罪之諭知，即有違誤，檢察官提
    起上訴指摘原判決不當，為有理由，自應由本院將原判決撤
    銷改判。
四、本院審酌被告違規停放車輛致被害人死亡，造成其生命喪失
    而無從彌補之過失情節，固有不該，惟念及本案主因係被害
    人黃瑞彬酒後已不能安全駕駛仍騎乘機車，復疏未注意車前
    狀況所致，而被告僅為肇事次因之過失程度，且係佔用車道
    之部分，情節非重，再被告所駕車輛已向富邦產保險公司投
    保汽車任意責任險，本案係因被害人並無父母子女及配偶得
    以求償，始不能賠償被害人之損失，已經該保險人員任忠茗
    到庭陳明在卷（本院卷第52頁），並非無意賠償，並審酌被
    告學歷為國小畢業，家中尚有95歲母親及60餘歲大哥須撫養
    （業據被告供陳在卷，見本院卷第55頁），且犯後亦坦認其
    確有過失，態度尚佳等一切情狀，酌情量處如主文第2 項所
    示之刑，並諭知易科罰金之折算標準。
據上論斷，應依刑事訴訟法第369 條第1 項、第364 條、第299
條第1 項前段，刑法第276 條第2項、第41條第1 項前段、第62
條前段，刑法施行法第1 條之1 ，判決如主文。
本案經檢察官陳宗吟到庭執行職務。
中    華    民    國  100     年    8     月    2     日
                  刑事第七庭    審判長法  官  莊飛宗
                                      法  官  謝宏宗
                                      法  官  蔡廣昇
以上正本證明與原本無異。
如不服本判決應於收受本判決後10日內向本院提出上訴書狀，其
未敘述上訴理由者，並得於提起上訴後10日內向本院補提理由書
狀（均須按他造當事人之人數附繕本）「切勿逕送上級法院」。
中    華    民    國   100    年    8     月    2     日
                                      書記官  曾允志
附錄本件判決論罪科刑法條：
中華民國刑法第276條第2項
從事業務之人，因業務上之過失犯前項之罪者，處 5 年以下有
期徒刑或拘役，得併科 3 千元以下罰金。